臺灣板橋地方法院民事判決　九十一年度訴字第九七號
　　原　　　告　　華南商業銀行股份有限公司
　　法定代理人　　丙○○
　　訴訟代理人　　己○○
　　被　　　告　　甲○○
　　　　　　　　　乙○○
右當事人間請求返還消費借貸款事件，本院判決如左：
    主      文
被告應連帶給付原告新臺幣佰萬元，及自九十年九月一日起至清償日止，按週年利
率百分之八．五三五計算之利息，暨自民國九十年十月一日起至清償日止，其逾期在
六個月以內部分，按上開利率百分之十，逾期超過六個月部分，按上開利率百分之二
十計付之違約金。
訴訟費用由被告連帶負擔。
    事      實
一、原告方面：
    （一）聲明：求為判決如主文第一項所示。
    （二）陳述：
          １、被告合吉貿易有限公司（下稱合吉公司）於民國九十年三月一日邀同
              其餘被告戊○○、乙○○、甲○○、丁○○為連帶保證人，向原告借
              用新臺幣二百四十萬元及六十萬元共計三百萬元，並簽立借據為證，
              約定於九十一年三月一日到期，借款本金一次償還，利息按原告基本
              放款利率加碼年率百分之一計算，自借款日起按月計付，原告基本放
              款利率調整時，自調整日隨同調整，如不依約清償本金或付息時，債
              務視同全部到期，其逾期清償在六個月以內部分，另按上開利率百分
              之十，逾期超過六個月部分，另按上開利率百分之二十計付違約金，
              詎被告合吉公司僅繳納利息至九十年九月一日止，即未再依約繳納，
              屢經催討，迄未清償，尚欠本金三百萬元，為此，依消費借貸及連帶
              保證之法律關係，請求被告應連帶給付三百萬元，及自九十年九月一
              日起至清償日止，按週年利率百分之八．五三五計算之利息（即基本
              放款利率百分之七．五三五加碼百分之一為百分之八．五三五），暨
              自九十年十月一日起至清償日止，其逾期在六個月以內部分，按上開
              利率百分之十，逾期超過六個月部分，按上開利率百分之二十計付之
              違約金。
          ２、對被告甲○○抗辯之陳述：本件屬短期性借款，借據不需本人簽名，
              惟所蓋用印鑑須與授信約定書上之印鑑相符，即以當初核貸的印鑑辦
              理展期，三百萬元是被告合吉公司於七十八年間借的，一直展期，被
              告甲○○於七十八年間即是被告合吉公司之連帶保證人，才簽授信約
              定書，九十年的借據是以授信約定書上的印章來核貸，七十八年的原
              始借據，因後來每年展期一次，原來的借據即作廢，是目前祇有九十
              年的借據。
    （三）證據：提出保證書一件、授信約定書四件、借據二紙、基本放款利率表一
          紙、授信申請書二件為證。
二、被告方面：
    （一）被告合吉公司、戊○○、丁○○均未於言詞辯論期日到場亦未提出書狀作
          何聲明或陳述。
    （二）被告乙○○未於最後言詞辯論期日到場，據其以前辯論：
          １、聲明：求為判決駁回原告之訴。
          ２、陳述：其不否認有向原告借錢，因被告戊○○是銀行職員，不能當被
              告合吉公司負責人，才找其當負責人，其是人頭，公司借貸發生問題
              ，其不知情，被告合吉公司之負責人目前已換成被告戊○○本人。
    （三）被告甲○○部分：
          １、聲明：求為判決駁回原告之訴。
          ２、陳述：其和被告戊○○是小時候朋友，以前去被告合吉公司幫忙，有
              簽一份授信書，其沒有當保證人，是十幾年前的事情，其不知道有一
              個印章掉在公司，其找不到，其不知道向銀行借錢，去銀行蓋章及簽
              名都是被告戊○○，九十年三月一日之六十萬元及二百四十萬元借據
              ，也不是其本人簽名蓋章。
    理      由
一、程序方面：
    （一）本件依兩造所訂授信約定書之約定，已合意由本院為第一審管轄法院，本
          院自有管轄權。
    （二）本件被告合吉公司、戊○○、丁○○、乙○○均未於最後言詞辯論期日到
          場，核無民事訴訟法第三百八十六條所列各情形，爰依原告之聲請，由其
          一造辯論而為判決。
二、得心證之理由：
    （一）原告主張被告合吉公司於九十年三月一日邀同其餘被告戊○○、乙○○、
          甲○○、丁○○為連帶保證人，向原告借用新臺幣二百四十萬元及六十萬
          元共計三百萬元，約定於九十一年三月一日到期，借款本金一次償還，利
          息按原告基本放款利率加碼年率百分之一計算，自借款日起按月計付，原
          告基本放款利率調整時，自調整日隨同調整，如不依約清償本金或付息時
          ，其逾期清償在六個月以內部分，另按上開利率百分之十，逾期超過六個
          月部分，另按上開利率百分之二十計付違約金，詎被告合吉公司僅繳納利
          息至九十年九月一日止，即未再依約繳納，屢經催討，迄未清償，尚欠本
          金三百萬元，及按週年利率百分之八．五三五（即基本放款利息百分之七
          ．五三五加碼百分之一）計算之利息、違約金等事實，業據提出保證書、
          授信約定書、借據、基本放款利率表、授信申請書等件為證，且為被告吳
          德貞所不爭執，被告合吉公司、戊○○、丁○○則均未於言詞辯論期日到
          場爭執，復未提出書狀作任何聲明或陳述以供本院審酌，自應認原告就被
          告吉合公司、戊○○、丁○○、及乙○○部分之主張為實在。至被告吳德
          貞另辯稱其之前擔任被告合吉公司負責人時，僅是人頭，且現在已更換負
          責人云云，並不影響其個人為被告合吉公司與原告間借款債務之連帶保證
          人地位，是其所辯，尚非足採。
    （二）另被告甲○○雖辯以：九十年三月一日之六十萬元及二百四十萬元借據不
          是其簽名蓋章，十幾年前其在被告合吉公司幫忙，有簽一份授信約定書，
          其不知道印章掉在公司云云。
          １、惟查，原告主張被告合吉公司曾於七十八年間向原告申辦短期借款二
              百四十萬元及六十萬元，被告甲○○為連帶保證人，並簽有授信約定
              書，該筆三百萬元之借款債務一直展期，九十年三月一日的二百四十
              萬元及六十萬元借據是以授信約定書上的印鑑來核貸，七十八年的原
              始借據，因每年展期一次，原來的借據即作廢，是目前祇有九十年的
              借據等情，業據其提出授信申請書、授信約定書及借據等件為證，經
              核對被告合吉公司七十八年間申貸之二件授信申請書與九十年三月一
              日立具之二紙借據，其借款金額均為二百四十萬元與六十萬元，是原
              告主張本件九十年之借據係根據被告合吉公司於七十八年所借之借款
              債務，每年展期，而重新訂立乙節，堪信為實在。
          ２、又經比對原告所提被告甲○○於七十八年十月五日立具之授信約定書
              上所留存於對保簽章欄之「甲○○」印文，與前開九十年三月一日之
              二百四十萬元及六十萬元借據上連帶保證人欄蓋用之「甲○○」印文
              ，二者確屬相符，則原告主張九十年三月一日之二紙借據係根據被告
              甲○○之授信約定書上留存印鑑核貸乙節，自屬有據，而被告甲○○
              既自認該七十八年十月五日之授信約定書為其於被告合吉公司幫忙時
              所簽，復參諸被告合吉公司於七十八年十一月二十二日向原申貸二百
              四十萬元及六十萬元借款時，授信申請書亦係載列以被告甲○○及吳
              德貞為連帶保證人之情，有授信申請書在卷可憑，則原告主張被告江
              正和之授信約定書，係其於七十八年間擔任被告合吉公司三百萬元借
              款債務之連帶保證人時所簽立乙節，自堪認為實在。再查，審酌該授
              信約定書所載內容，除約定立約人與原告間授信往來應遵守之相關約
              款外，另依授信約定書第十條約定：「凡持有立約人印鑑，前往貴行
              （即原告）請求返還或更換擔保物及其有關文件者，均視為立約人之
              代理人，貴行得准予返還或更換之。」，亦足證明立約人簽訂授信約
              定書之主要目的，並在於「對保簽章欄」留存立約人之印鑑，以供與
              原告為相關授信文件往來之憑藉，是以被告甲○○既於授信約定書之
              「立約人欄」及「對保簽章欄」上簽名肯認，自應認其已同意授信約
              定書上之約款，並約定以授信約定書上所蓋用「甲○○」印文為其與
              原告間授信往來之留存印鑑。
          ３、從而，被告合吉公司於九十年三月一日就其自七十八年起借用迄今之
              二百四十萬元及六十萬元借款債務，重新與原告訂立借據，展期清償
              ，並持被告甲○○於七十八年間擔任該二筆借款債務之連帶保證人時
              ，與原告約定之留存印鑑章，蓋用於借據，繼續擔任連帶保證人之行
              為，既未逾前開授信約定書約定之代理權限範圍，效力自應及於被告
              甲○○本人，是被告甲○○辯以借據不是其簽名蓋章，其不知印章掉
              在公司云云，自非足採。
    （三）從而，原告依消費借貸及連帶保證之法律關係，訴請被告連帶給付如主文
          第一項所示之借款、利息及違約金，即屬正當，應予准許。
三、據上結論：本件原告之訴為有理由，並依民事訴訟法第三百八十五條第一項前段
    、第七十八條、第八十五條第二項判決如主文。
中　　　華　　　民　　　國　　九十一　　年　　　四　　　月　　 三十 　　日
                                  臺灣板橋地方法院民事第三庭
~B法　官　葉靜芳
右為正本係照原本作成。
如對本判決上訴，須於判決送達後二十日內向本院提出上訴狀。
中　　　華　　　民　　　國　　九十一　　年　　　五　　　月　　 六　 　　日
~B書記官　陳金鳳
